臺灣臺南地方法院刑事判決　　　　　　　　　　　　九十三年度訴字第一四號
　　公　訴　人　臺灣臺南地方法院檢察署檢察官
　　被　　　告　己　○　○
　　指定辯護人　本院公設辯護人　丙　○　○
右列被告因強盜案件，經檢察官提起公訴（九十三年度偵字第七七一九號），本院判
決如左：
    主  文
己○○連續意圖為自己不法之所有，攜帶兇器，以強暴至使不能抗拒，而使他人交付
其物，處有期徒刑捌年陸月。扣案之水果刀壹把沒收。
    事  實
一、己○○基於意圖為自己不法所有之概括犯意，連續於下列時、地，攜帶兇器，強
    盜他人財物：
  (一)民國九十三年五月七日二十時許，己○○攜帶其所有客觀上足以對人生命、身體
    造成危險性，可作為兇器使用之水果刀一把，在臺南市安平區臺南市政府前女用
    公廁內，乘戊○○洗手之際，持前開水果刀抵住戊○○之頸部，以此強暴手段，
    至使戊○○不能抗拒，強行取走戊○○所有之黑色皮包一只【內含現金新臺幣（
    下同）五千餘元，中國信託商業銀行信用卡二張、臺北銀行信用卡一張、身分證
    及健保卡各一張、統一超商一百元禮卷十張及ＭＯＴＯＲＯＬＡ廠牌Ｖ八○八八
    型、序號000000000000000號行動電話一支（含門號00000
    00000號ＳＩＭ卡）】，得手後，隨即逃離現場，所得財物現金五千元及禮
    卷一千元花用殆盡，上開行動電話一支換裝門號0000000000號ＳＩＭ
    卡後，留供己用，其餘財物則丟棄在億載金城旁船隻航道內。
  (二)同年五月三十一日十五時四十五分許，在臺南市安平區臺南市政府停車場，己○○見甲○○獨自一人打開車號五Ｗ─三九九八號自小客車車門進入車內之際，認
    有機可趁，乃自行開啟左後車門進入後座，持上開其所有客觀上足以對人生命、
    身體造成危險性，可作為兇器使用之水果刀一把，抵住甲○○之頸部，喝令甲○○交出錢財，以此強暴手段，至使甲○○不能抗拒，強行使甲○○交付皮夾一只
    （內含現金三千餘元，台新銀行、聯邦銀行、中國國際商業銀行、世華國泰商業
    銀行之信用卡各一張、駕照一張、甲○○及其女兒蘇品潔之健保卡各一張），得
    手後，逼令甲○○移至右前座趴下，己○○隨之由後座跨到駕駛座，強行將車駛
    離現場，途中並持續以此強暴手段，喝令甲○○交出身上提款卡、金飾等其他財
    物，因甲○○已無其他財物，己○○遂繼續駕駛該車，尋找釋放甲○○之適當地
    點，嗣在臺南市○○○街與華平路口停車，下車逃逸。所得現金三千餘元已花用
    殆盡，其餘財物則丟棄在億載金城旁船隻航道內。
  (三)同年六月十六日十時許，己○○再度前往臺南市安平區臺南市議會後方停車場，
    趁乙○○○打開車號九四七二─ＧＫ號自用小客車欲駕車離去之際，開啟該車右
    後車門進入後座，並持前開其所有客觀上足以對人生命、身體造成危險性，可作
    為兇器使用之水果刀一把，抵住乙○○○之頸部，以此強暴手段，至使乙○○○
    不能抗拒，並喝令乙○○○移至右前座趴下，己○○再由後座跨到駕駛座，強行
    將車駛離現場，至偏僻之某處停車，喝令乙○○○交出身上財物，乙○○○為避
    免受到傷害，遂交付皮包內之現金一千元予己○○，己○○不滿金額過少，復逼
    令乙○○○交出提款卡，乙○○○不得已乃交付臺南市農會提款卡予己○○，己○○逼問出該提款卡密碼後，欲將乙○○○綑綁而自行前去領款，乙○○○為避
    免被綑綁，表示願意下車提款，己○○乃繼續開車找尋提款機，至臺南市○○路
    及新仁路口時，見該處有上海商業儲蓄銀行提款機，遂命乙○○○下車提款，乙○○○以該提款卡陸續提領現金三次，共計四萬五千元（二萬元、二萬元、五千
    元），己○○下車取得上開現金後，即迅速逃離現場，所得現金四萬六千元均已
    花用殆盡。
  (四)嗣經警以戊○○所有之前開手機序號追查，並由戊○○、甲○○、乙○○○指認
    後，得知係己○○所為，乃於九十三年七月二十六日十二時四十五分許，在臺南
    市安平區○○○○街八○號對面，將己○○拘提到案後，經己○○同意，帶同警
    方在其使用之車號六五○三─ＦＡ號自用小客車內及臺南市安平區○○○街一九
    三巷三號四樓之一○號居處，分別扣得己○○所有，供其犯本件犯罪所用之前開
    水果刀一把、白色運動帽一頂、黑色Ｔ恤一件及戊○○所有遭強盜之上開ＭＯＴ
    ＯＲＯＬＡ廠牌Ｖ八○八八型行動電話一支（內裝己○○所有之0000000
    000號ＳＩＭ卡，該行動電話業經戊○○領回）。
二、案經臺南市警察局第四分局報請臺灣臺南地方法院檢察署檢察官偵查起訴。
    理  由
一、右揭事實，業據被告己○○於警詢及偵審中坦承不諱，核與證人即被害人戊○○
    、甲○○、乙○○○於警詢及偵查中證述之情節相符，並有被害人戊○○出具之
    贓物認領保管單一紙暨指認兇嫌照片一紙、門號0000000000號、00
    00000000號及手機序號000000000000000號之通聯紀錄
    各一份、臺南市農會活期存款存摺影本一份、上海商業儲蓄銀行自動櫃員機交易
    明細表影本三紙附卷可稽，復有被告所有持以強盜被害人戊○○、甲○○、乙○○○財物之上開水果刀一把扣案可證，足見被告之自白與事實相符，應可採信。
    至被害人甲○○雖證稱：歹徒所持兇器，非扣案之水果刀等語，然被害人甲○○
    亦證稱：整個過程，伊一直被持刀壓在乘客座，無法將頭抬起，而未看到歹徒正
    面等語（見警卷第一五頁反面及偵查卷第三一頁），是被害人甲○○既無法看見
    歹徒正面，在遭他人持刀強盜之極度驚慌情況下，是否能看清歹徒所持兇器並於
    事後明確指認，實有可疑，自應以被告自白其三次強盜，均持同一把扣案之水果
    刀一節，較為可採。又按認定被害人是否已達「至使不能抗拒」之程度，應以被
    告行為時之強弱程度綜合當時之具體事實，按多數人之客觀常態情狀決之，亦即
    視該手段施用於相類似之情狀下，是否足使一般人處於不能抗拒之制壓程度而定
    之；而強盜罪之強暴、脅迫，祇須抑壓被害人之抗拒或使被害人身體上、精神上
    ，處於不能抗拒之狀態為已足，縱未與被害人身體接觸，仍不能不謂有強暴、脅
    迫行為，即強盜罪所施用之強暴、脅迫手段，祇須足以壓抑被害人之抗拒，使其
    喪失意思自由為已足，縱令被害人並無抗拒行為，仍於強盜罪之成立，不生影響
    （最高法院二十二年度上字第三一七號、三十年度上字第三二三號判例意旨及
    八十年臺上字第二五九八號裁判意旨參照）。查本件被告持以作案之水果刀，全
    長三十四點五公分，刀柄部分長十三公分、寬三公分，刀刃部分長二十一點五公
    分、寬二點五公分等情，業經本院當庭勘驗屬實（見本院卷第三六頁），足認該
    把水果刀顯然足以殺傷人生命、身體，為具有危險性之兇器，衡諸常情，一般人
    如遭不相識之人手持上開水果刀抵住頸部索取財物，均會心生畏懼，客觀上已足
    以使被害人戊○○、甲○○、乙○○○之意思自由受到壓抑，而無法抗拒，是被
    告之行為應該當於刑法強盜罪之構成要件，灼然至明。本案事證明確，被告上開
    連續攜帶兇器加重強盜犯行堪以認定，應依法論科。
二、論罪科刑部分：
  (一)查扣案之水果刀客觀上足以對人之生命、身體、安全構成威脅，自應認為可作兇
    器使用，已如前述，是被告持上開扣案之水果刀，實施如事實欄(一)(二)(三)所示之強
    盜他人財物犯行，核其所為，係犯刑法第三百三十條第一項之攜帶兇器加重強盜
    既遂罪。事實欄(二)(三)部分，被告基於一個強盜犯意之決定，為達成強盜之目的，
    於強暴行為實施中，又繼續喝令被害人甲○○、乙○○○交付其他財物，應認各
    係同一個強盜行為之實施，應分別合為包括之一行為予以評價，較為合理，故應
    認均屬各次強盜犯行之一部分行為。又被告先後三次加重強盜犯行，時間緊接，
    犯罪構成要件相同，顯係基於概括之犯意反覆為之，應依連續犯之規定，審酌被
    告所為三次加重強盜犯行，以對被害人乙○○○實施強暴之手段較為激烈，除喝
    令被害人乙○○○交出財物，復逼令被害人乙○○○提款交付，對被害人造成較
    大之損害，且所得財物較多等情節，擇其情節最重之如事實欄(三)所示之加重強盜
    犯行，論以連續攜帶兇器加重強盜一罪，並依法加重其刑。
  (二)另按犯強盜罪，同時剝奪人之行動自由，是否另應成立妨害自由罪，須就犯罪行
    為實施經過之全部情形加以觀察，如該妨害自由之行為已可認為強盜行為之著手
    開始，即以取財為目的，實施強暴脅迫，當然含有妨害被害人自由之性質，故以
    強暴、脅迫等非法方法剝奪人之行動自由為手段，實施強盜犯行，其妨害自由之
    行為，當然包括於強盜行為之內，自無另行成立剝奪人之行動自由罪名之餘地（
    最高法院二十二年上字第二○六四號、二十四年上字第四四○七號、二十九年上
    字第三四三八號判例及八十三年度台上字第三七二六號、九十一年度台上字第三
    五五一號判決意旨參照）。查本件被告己○○於本院審理時供稱：「（在臺南市
    安平區臺南市議會後方停車場行搶時，是否已經控制皮包？）是的，但是因為市
    議會那邊人多，我才把車子開到台南市○○○街及華平路口那邊把皮包拿走」、
    「（在車上時，是否有向甲○○要提款卡？）是的」、「（你在車上的過程中，
    除了提款卡以外，還有沒有向甲○○要什麼東西？）我有向她要金飾，但是因為
    她沒有戴金飾，所以沒有給我」等情（見本院卷第六四至六五頁）；核與證人即
    被害人甲○○於偵查中證述：「．．．被告自行從後面翻越到駕駛座上，隨即把
    車開走，邊開邊問我還有沒有提款卡，我說我沒有使用提款卡，他問我身上有無
    金飾，但我身上沒有，我求他放我下車，他說到安全的地方他就會離開，後來他
    載我到光州一街和華平路口，沿路他都拿刀架在我的後頸部，他載我到空地處他
    就自行離去」等情（見偵查卷第三○頁）大致相符。足認被告上車持刀抵住被害
    人甲○○頸部開始，迄找尋適當地點釋放被害人甲○○為止之剝奪甲○○行動自
    由之犯行，其目的原係為取財，尚無其他犯罪目的；且被告所為事實欄(三)之強盜
    被害人乙○○○之犯行部分，目的亦在取財，其所為持刀抵住被害人乙○○○頸
    部，強載被害人乙○○○至偏僻處之妨害自由行為，目的係在逼令被害人乙○○○交付現金及提款，則被告一開始所為之妨害自由行為，亦係該次強盜之強暴行
    為之一部分，此觀被告於事實欄(二)(三)強盜既遂後，均將被害人甲○○、乙○○○
    釋放，未另為其他犯罪行為自明；至被告於事實(二)強盜皮夾得手後，強行開車載
    走被害人，途中並持續逼問被害人甲○○有無其他財物，最後將被害人甲○○載
    至他處釋放，並非另外基於妨害自由之犯意，而僅是在尋找釋放被害人之適當時
    機及地點，此乃強盜之部分行為。綜上，被告以取財為目的，對被害人甲○○、
    乙○○○實施強暴之行為，當然含有妨害被害人行動自由之性質，揆諸前揭說明
    ，自無另行成立剝奪人之行動自由罪名之餘地。公訴人指事實欄(二)(三)部分，被告
    另涉犯刑法第三百零二條第一項剝奪他人行動自由罪，事實欄(二)部分應數罪併罰
    ，事實欄(三)部分應構成牽連犯之裁判上一罪，於法均有未洽，惟本院審理結果，
    認為公訴人起訴之事實欄(二)(三)部分，分別為具有不可分性之一罪，而為合一之判
    決，於此情形，既已合併起訴之數罪為一個有罪之判決，其主文僅以一項宣示為
    已足，毋庸就被合併論罪部分之事實，另為無罪之諭知（最高法院八十六年度台
    上字第五○六五號、九十一年度台上字第三五五一號裁判意旨參照），併予敘明
    。
  (三)爰審酌被告正值壯年，竟不思正當工作，憑勞力賺取錢財，為貪圖不法利益而強
    盜他人財物，在公共場所挑選落單女子，以持刀之暴力手段強盜他人財物，所用
    方法、手段惡劣，對被害人身心造成嚴重傷害，亦對於社會治安、個人之人身安
    全產生一定危害，犯罪情節非輕，惟尚未對被害人等為傷害身體、生命之行為，
    復審酌被告犯罪之動機、目的及犯罪後坦承犯行等一切情狀，量處如主文所示之
    刑。
  (四)末查，扣案之水果刀一把，係被告所有，持以犯上開三件強盜案所用之物，業經
    被告供明在卷（見警卷第一○頁及本院卷第三六、五九頁），應依刑法第三十八
    條第一項第二款之規定宣告沒收。至扣案之白色運動帽一頂、黑色Ｔ恤一件及0
    000000000號行動電話ＳＩＭ卡一張，雖係被告所有，惟上開白色運動
    帽一頂、黑色Ｔ恤一件，係被告平時穿戴之物；上開0000000000號行
    動電話ＳＩＭ卡一張，則係被告強盜行為完成後，用以換裝至強盜所得手機上使
    用之物，與被告所犯之上開加重強盜罪，並無直接關係，不能認為係供被告犯罪
    所用之物，爰不予宣告沒收（最高法院九十年度台上字第七三一四號、九十二年
    度台上字第一二六三號裁判意旨參照），附此敘明。
據上論斷，應依刑事訴訟法第二百九十九條第一項前段，刑法第五十六條、第三百三
十條第一項、第三十八條第一項第二款，判決如主文。
本案經檢察官丁○○到庭執行職務。
中      華      民      國    九十三    年     十一     月    二十五    日
                                  臺灣臺南地方法院刑事第九庭
                                      審判長法  官  蘇清水
                                            法  官卓穎毓
                                            法  官  林欣玲
右正本證明與原本無異。
如不服本判決，應於判決送達後十日內，向本院提出上訴狀。
                                            書記官  黃傳鈞
中      華      民      國    九十三    年     十一     月      三十    日
附錄本案論罪科刑法條全文：
中華民國刑法第三百三十條
  犯強盜罪而有第三百二十一條第一項各款情形之一者，處七年以上有期徒刑。
  前項之未遂犯罰之。
